臺灣高等法院刑事判決
                                    110年度上訴字第829號
上  訴  人  
即  被  告  張志群



指定辯護人  本院公設辯護人郭書益
上  訴  人  
即  被  告  蘇志緯



選任辯護人  鍾承駒律師
上列上訴人等因違反毒品危害防制條例等案件，不服臺灣新竹地
方法院109年度訴字第341號，中華民國109年11月11日第一審判
決（起訴案號：臺灣新竹地方檢察署108年度偵字第13584號、10
9年度偵字第2059號、108年度毒偵字第2295號），提起上訴，本
院判決如下：
    主  文
原判決關於張志群附表一編號1、2、附表二暨定執行刑部分，及
蘇志緯部分，均撤銷。
張志群犯如附表一編號1、2、附表二所示之罪，各處如附表一編
號1、2、附表二主文欄所示之刑及沒收。   
蘇志緯犯如附表一編號1所示之罪，處如附表一編號1主文欄所示
之刑及沒收。
其他上訴駁回。
張志群所犯附表一部分，應執行有期徒刑肆年，所犯附表二部分
，應執行有期徒刑陸月。
    犯罪事實
一、張志群、蘇志緯明知甲基安非他命係毒品危害防制條例第2
    條第2項第2款列管之第二級毒品，不得販賣，竟分別為下列
    行為：
  ㈠張志群、蘇志緯意圖營利，基於販賣第二級毒品甲基安非他
    命之犯意聯絡，由張志群於民國108年7月7日凌晨2時7分許
    ，以其所有之門號0000000000號行動電話與洪文斌持用門號
    0000000000號行動電話聯繫，約定以新臺幣（下同）2000元
    之對價，販賣甲基安非他命1公克，而由蘇志緯於同日凌晨2
    時41分許，至桃園市○○區○○路00號統一便利商店瑞元門市前
    ，將甲基安非他命1公克交付洪文斌，當場收取價金2000元
    ，扣除其中1000元補貼加油費用，餘1000元交予張志群。
  ㈡張志群、卓寬益（經原審判決確定）意圖營利，基於販賣第
    二級毒品甲基安非他命之犯意聯絡，由張志群於108 年10月
    30日，以其所有之門號0000000000號行動電話與林奕頴持用
    門號0000000000號行動電話聯繫，約定以2300元之對價，販
    賣甲基安非他命1公克，經林奕頴於同日上午7時59分許，匯
    款2300元至張志群所有之台北富邦商業銀行帳戶後，由卓寬
    益於108年11月3日晚間10時35分許，前往臺中市○區○○街00○
    0號林奕頴住處，將甲基安非他命1公克交付林奕頴。
　㈢張志群意圖營利，基於販賣第二級毒品甲基安非他命之犯意
    ，於108年7月30日下午4時43分許，以其所有之門號0000000
    000號行動電話與林奕頴持用門號0000000000號行動電話聯
    繫後，於同日下午5時3分許，在桃園市○○區○○路○段000號全
    家便利商店八德介壽門市前，以2000元之對價，販賣甲基安
    非他命1公克予林奕頴，當場收取價金2000元。
　㈣張志群意圖營利，基於販賣第二級毒品甲基安非他命之犯意
    ，於108年10月3日上午10時9分許，以其所有之門號0000000
    000號行動電話與林奕頴持用門號0000000000號行動電話聯
    繫後，於同日上午10時43分許，在桃園市八德區裕民街13巷
    某停車場，以2000元之對價，販賣甲基安非他命1公克予林
    奕頴，當場收取價金2000元。　
　㈤張志群意圖營利，基於販賣第二級毒品甲基安非他命之犯意
    ，於108年3月28日凌晨2時42分許，以其所有之門號0000000
    000號行動電話與郭鉦堂持用門號0000000000號行動電話聯
    繫後，於同日凌晨4時許，在新竹市火車站前，以3萬6000元
    之對價，販賣甲基安非他命1兩予郭鉦堂，當場收取價金3萬
    6000元。
　㈥張志群意圖營利，基於販賣第二級毒品甲基安非他命之犯意
    ，於108年3月31日下午4時57分許，以其所有之門號0000000
    000號行動電話與郭鉦堂持用門號0000000000號行動電話聯
    繫後，於同日晚間9時許，在新竹縣○○市○○街0號3樓郭鉦堂
    住處，以3萬6000元之對價，販賣甲基安非他命1兩予郭鉦堂
    ，當場收取價金3萬6000元。　
二、張志群明知甲基安非他命係藥事法規範之禁藥，不得轉讓，
    仍為下列行為：　
　㈠張志群基於轉讓禁藥甲基安非他命之犯意，以其所有之門號0
    000000000號行動電話與賴品潔持用門號0000000000號行動
    電話聯繫後，於108年7月26日上午9時許，在桃園市某商務
    旅館內，無償提供0.2 公克甲基安非他命予賴品潔施用。
　㈡張志群基於轉讓禁藥甲基安非他命之犯意，以其所有之門號0
    000000000號行動電話與張世強持用門號0000000000號行動
    電話聯繫後，於108年7月4 日凌晨2時許，在新竹市○○區○○
    街0號張世強住處，無償提供0.5至1公克之甲基安非他命予
    張世強施用。
三、嗣於108年12月11日下午3時9分許，為警持搜索票在桃園市○
    ○區○○街00巷00○0號張志群住處執行拘提、搜索，扣得附表
    三所示物品而查獲。
四、案經新竹市警察局刑事警察大隊報請臺灣新竹地方檢察署檢
    察官偵查起訴。 
   理  由
壹、證據能力：
    本件認定犯罪事實所引用之證據，皆無證據證明係公務員違
    背法定程序所取得。又檢察官、被告張志群、蘇志緯及辯護
    人於本院準備程序及審理時均同意作為證據（本院卷第151
    至154、177至180、304至309頁），本院審酌該等證據製作
    時之情況，尚無顯不可信與不得作為證據之情形，亦無違法
    不當與證明力明顯過低之瑕疵，且與待證事實具有關聯性，
    認為以之作為證據應屬適當，依刑事訴訟法第158條之4反面
    解釋及第159條之5規定，認均有證據能力。
貳、實體部分：
一、認定犯罪事實之證據及理由：
  ㈠上揭事實，業據被告張志群於警詢、檢察官訊問、原審及本
    院審理時坦承不諱（臺灣新竹地方檢察署108年度偵字第135
    84號偵查卷宗【下稱13584偵卷】第7頁反面至8頁、9至11、
    101頁反面至103頁、176頁正反面、原審卷第97、386至387
    頁、本院卷第174至176、312頁），事實欄一㈡部分，核與共
    犯卓寬益於警詢、檢察官訊問及原審審理時供述之情節相符
    （13584偵卷第132頁正反面、158至159頁、原審卷第249頁
    ），事實欄一㈠部分，被告蘇志緯於原審審理時亦坦承與被
    告張志群共同販賣第二級毒品犯行（原審卷第250、386至38
    7頁），並經證人洪文斌（13584偵卷第55頁反面至56頁反面
    、臺灣新竹地方檢察署108年度他字第1926號偵查卷宗【下
    稱他卷】第90至91、93至94頁）、林奕頴（13584偵卷第82
    頁反面至83頁反面、他卷第128至130頁）、郭鉦堂（13584
    偵卷第48至49頁反面、他卷第34頁反面至35頁）、賴品潔（
    13584偵卷第76頁反面至77頁、他卷第51至52頁）、張世強
    （13584偵卷第68頁反面至69頁反面、他卷第160至161頁）
    於警詢、檢察官訊問時具結證述綦詳。此外，復有附表三編
    號1至5所示物品扣案，及臺灣新竹地方法院108年聲監字第2
    23號、聲監續字第497、579、638 、701、766、836號通訊
    監察書（13584 偵卷第93至99頁）、臺灣新竹地方法院108
    年聲搜字第643號搜索票、新竹市警察局刑警大隊搜索扣押
    筆錄、扣押物品目錄表（13584偵卷第20、22至25頁）、現
    場及扣押物品照片（13584偵卷第32至34、47頁）、被告張
    志群與郭鉦堂、洪文斌、林奕頴、賴品潔、張世強間之通訊
    監察譯文（13584偵卷第50至51、58至61、85至86頁、他卷
    第42、146至147頁）、被告張志群與林奕頴之Messenger對
    話紀錄翻拍照片（13584偵卷第87至89頁）、台北富邦商業
    銀行股份有限公司中正分行109年2月19日函暨開戶資料、交
    易往來明細（13584偵卷第226至233頁）、門號0000000000
    號行動電話通聯調閱查詢單（他卷第14頁）附卷可資佐證。
    以上俱徵被告張志群、蘇志緯前揭任意性自白與事實相符，
    堪信為真。
  ㈡被告蘇志緯於本院審理時翻異前詞，否認販賣第二級毒品犯
    行，辯稱：張志群請我幫他送東西時，並未告知裡面裝的是
    毒品，大家賭博散場時，張志群給我200元只是補貼加油錢
    ，我沒有販賣毒品營利的意圖，至多僅成立轉讓第二級毒品
    云云。經查：
　⒈被告蘇志緯於警詢時供稱：張志群與洪文斌於108年7月7日電
    話中提到的「文正」可能是我，當時張志群在我租屋處賭博
    ，我沒有去幫張志群送毒品，我與張志群有賭博金錢糾紛，
    他可能是要往我身上推云云（臺灣新竹地方檢察署109年度
    偵字第2059號偵查卷宗【下稱2059偵卷】第22頁），於檢察
    官訊問時仍稱：我自己有在用安非他命，我不會幫人家送藥
    ，我知道這個罪很重，我不可能幫張志群送藥、收錢，他可
    能有跟對方說我會去送，但我一定不肯，我一定沒有去幫他
    送藥等語（13584偵卷第155、156頁），於原審準備程序先
    稱：我自己有在施用毒品，如果我幫張志群送毒品，出事情
    會很嚴重，張志群認識的「文正」不是我，我沒有幫張志群
    送毒品云云（原審卷第249頁），其後始坦承：當天我有幫
    張志群拿甲基安非他命給洪文斌等語（原審卷第250頁），
    其說詞反覆，已有避重就輕之情。
　⒉證人洪文斌於檢察官訊問時雖證稱：108年7月7日我本來要買
    2000元甲基安非他命，但我身上只有1000元，所以當天只有
    先付1000元等語（他卷第91頁）。惟被告張志群於檢察官訊
    問時供稱：我於108年7月7日販賣1公克甲基安非他命給洪文
    斌，本來要收2500元，洪文斌殺價只給2000元，洪文斌說這
    次交易1000元是不對的等語（13584偵卷第176頁反面），於
    本院審理時仍稱：洪文斌就是跟我買1公克的甲基安非他命
    ，他會扣錢，2500元有時只付2000元，他從來沒有買過1000
    元的毒品等語（本院卷第315頁），對照卷附被告張志群與
    洪文斌之通訊監察譯文（13584偵卷第58、59頁），被告張
    志群於108年7月7日凌晨2時10分與洪文斌約定交易地點，旋
    於同日凌晨2時23分許告知洪文斌：「他要過去了」，雙方
    並就本次交易價金進行議價，洪文斌以「我這邊剩2千、2千
    5而已」、「看在我病人的份上」，要求以「2千」購買，經
    被告張志群同意：「最後一次」，洪文斌即答稱：「好啦、
    好啦，我就拿2千給他喔」，同日凌晨2時41分許被告蘇志緯
    抵達約定地點，直至同日凌晨2時50分許洪文斌致電被告蘇
    志群回報交易完成：「群哥」、「收到了啦」，雙方未再協
    商降價，且洪文斌於當日凌晨2時23分許，甫以其身上僅有
    現金約2000元至2500元，要求以2000元之價格成交，豈有於
    18分鐘後即因「身上只有1000元」，在交易數量未改變 之
    情況下，僅支付到場之被告蘇志緯1000元，再於9分鐘後向
    被告張志群回報交易完成時，卻又隻字未提，不做任何解釋
    ，顯不合理，足見被告張志群就此部分所為自白始符真實，
    洪文斌於108年7月7日向被告張志群購買甲基安非他命1公克
    ，確實支付2000元價金，證人洪文斌上開關於支付價金數額
    之證述，應是記憶有誤。
　⒊又被告張志群於本院審理時雖證稱：洪文斌打電話來向我買
    甲基安非他命時，我正在蘇志緯那邊賭博，所以這趟是蘇志
    緯幫我去送，我當時不是用衛生紙就是用保鮮膜包起來，怎
    麼包我不記得，但一定不會讓人家一看就知道是毒品，我也
    沒有跟蘇志緯說裡面是什麼東西等語（本院卷第300、301頁
    ）。惟毒品交易乃違法行為，刑責至為嚴峻，勢必隱晦從事
    ，更須隨時注意周遭狀況，以避免暴露行跡，增加風險，其
    負責攜帶毒品交付買家者，倘全無所悉，實有可能欠缺警戒
    或過於輕忽，致遭查獲。被告蘇志緯於原審審理時坦承：案
    發當天我幫張志群拿甲基安非他命給洪文斌，張志群有將毒
    品包起來，我自己心裡知道那是毒品等語（原審卷第250頁
    ），被告張志群於檢察官訊問時亦供稱：洪文斌打電話給我
    的時候，我在蘇志緯那邊賭博，蘇志緯說要幫我送毒品過去
    ，所以這次是蘇志緯幫我送1公克的甲基安非他命去給洪文
    斌等語（13584偵卷第176頁反面），被告張志群於本院審理
    時復具結證稱：當天蘇志緯拿毒品去給洪文斌，回來的時候
    只有給我1000元，蘇志緯說他幫我去交易，加油花了1000元
    ，要收1000元當走路工，我們是朋友兼兄弟，我不會去計較
    這筆錢等語（本院卷第301頁），被告蘇志緯亦坦承僅交回1
    000元予被告張志群之事實無誤（原審卷第250頁、本院卷第
    155頁），被告蘇志緯代被告張志群前往約定地點會見洪文
    斌交付毒品、收受價金，可分得買賣價金半數之1000元，與
    單純跑腿轉交物品之酬勞顯不相當。由以上各情相互勾稽，
    被告張志群與洪文斌聯繫販賣甲基安非他命時，被告蘇志緯
    同在現場，不待被告張志群言明，被告蘇志緯對其代被告張
    志群交付洪文斌之物品為甲基安非他命，確有認識，彼此間
    有推由被告蘇志緯前往約定地點完成交易之默契，被告蘇志
    緯始有從中分得半數買賣價金之理。被告蘇志緯於本院審理
    時翻異前詞，改稱：我不知道拿給洪文斌的東西是毒品云云
    ，顯係卸責之詞，不足採信。
　㈢販賣毒品係政府嚴予查緝之違法行為，政府一向查禁森嚴並
    重罰不寬貸，且毒品可任意分裝或增減其份量，販賣毒品之
    行為亦無一定之公定價格，每次買賣之價格隨供需雙方之資
    力或關係之深淺或需求之數量、貨源之充裕與否、販賣者對
    於資金需求殷切與否、對行情認知，以及政府查緝之態度，
    進而為各種風險評估，機動的調整，有各種不同標準，並非
    一成不變，惟販賣者從各種「價差」或係「量差」謀取利潤
    方式，或有差異，其所圖利益之非法販賣行為目的則屬相同
    。況且毒品之價格不低，取得不易，凡為販賣之不法行為者
    ，苟無利可圖，應無甘冒持有毒品遭查獲之極大風險，無端
    將之出售，是其從中賺取買賣差價或量差牟利之意圖及事實
    ，應屬符合論理法則且不違背社會通常經驗之合理判斷。被
    告張志群於原審審理時坦承：我販賣毒品有賺取價差，獲利
    大約是一成，蘇志緯送毒品去給洪文斌那次，我有補貼他油
    錢等語（原審卷第97、387、388頁），被告蘇志緯亦坦承代
    被告張志群交付毒品、收取價金，獲得補貼加油錢之事實（
    原審卷第387 頁），其於本件犯罪事實欄一㈠之交易獲取100
    0元酬勞，業經本院認定如上，足見被告張志群、蘇志緯販
    賣第二級毒品甲基安非他命，主觀上確有營利之意圖甚明。
  ㈣綜上，本案事證明確，被告張志群、蘇志緯犯行均堪認定，
    應依法論科。　　
二、被告張志群、蘇志緯行為後，毒品危害防制條例第4條第2項
    、第17條第2項規定，業經總統於109年1月15日華總一義字
    第10900004091號令修正公布，自109年7月15日起施行。修
    正後毒品危害防制條例第4條第2項規定將販賣第二級毒品罪
    之法定刑由「無期徒刑或7年以上有期徒刑，得併科新臺幣1
    000萬元以下罰金」，提高為「無期徒刑或10年以上有期徒
    刑，得併科新臺幣1500萬元以下罰金」，第17條第2項規定
    則修正為「犯第4條至第8條之罪於偵查及歷次審判中均自白
    者，減輕其刑」，增加減刑之要件，排除未於事實審各審級
    均自白犯罪之被告，適用該條規定減刑。是經比較新舊法結
    果，修正後之規定對被告二人並非有利，依刑法第2條第1項
    前段規定，應適用修正前之毒品危害防制條例規定。
三、論罪：
  ㈠核被告張志群就犯罪事實欄一所為（即附表一部分），均係
    犯修正前毒品危害防制條例第4條第2項之販賣第二級毒品罪
    （共六罪），就犯罪事實欄二所為（即附表二部分），均係
    犯藥事法第83條第1項之轉讓禁藥罪（共二罪）；被告蘇志
    緯就犯罪事實欄一㈠所為（即附表一編號1部分），係犯修正
    前毒品危害防制條例第4條第2項之販賣第二級毒品罪。
　㈡被告張志群、蘇志緯因販賣第二級毒品甲基安非他命而持有
    第二級毒品甲基安非他命之低度行為，為販賣之高度行為所
    吸收，不另論罪。
  ㈢被告張志群、蘇志緯就犯罪事實欄一㈠所示販賣第二級毒品犯
    行，及被告張志群、卓寬益就犯罪事實欄一㈡所示販賣第二
    級毒品犯行，各有犯意聯絡及行為分擔，皆為共同正犯。
　㈣被告張志群前後六次販賣第二級毒品及二次轉讓禁藥犯行，
    犯意各別，行為互殊，應予分論併罰。
  ㈤被告蘇志緯前：①因施用毒品案件，經臺灣桃園地方法院以10
    3年度審訴字第927號判處有期徒刑7月、3月確定；⑵因竊盜
    案件，經臺灣桃園地方法院以104年度審易字第294號判處有
    期徒刑4月、3月，並經本院以104年度上易字第1117號判決
    駁回上訴確定；⑶因竊盜案件，經臺灣桃園地方法院以105年
    度易字第367號判處有期徒刑7月確定；上開各罪經臺灣桃園
    地方法院以105年度聲字第2526號裁定執行有期徒刑1年8月
    確定，於106年1月4日執行完畢，有本院被告前案紀錄表可
    參，其於徒刑執行完畢後，5年內故意再犯本案有期徒刑以
    上之罪，為累犯。依司法院大法官釋字第775號解釋意旨，
    審酌被告蘇志緯前開構成累犯之前科係施用毒品、竊盜等案
    件，與本案販賣毒品罪之罪質不同，犯罪時間亦有相當之間
    隔，尚無確切事證足認被告蘇志緯有何特別之重大惡性，或
    對刑罰之反應力薄弱等教化上之特殊原因，綜觀全案情節，
    對比本案罪名之法定刑，其罪刑應屬相當，依上述解釋意旨
    ，自無再依刑法第47條第1項規定加重其刑之必要，而於量
    刑時依刑法第57條之規定，於法定刑內再予斟酌即可。
　㈥被告張志群就犯罪事實欄一所示販賣第二級毒品甲基安非他
    命犯行，於偵查及審理時均自白犯罪（13584偵卷第7頁反面
    至8頁、101頁反面至103頁、176頁正反面、原審卷第97、38
    6至387頁、本院卷第174至176、312頁），均應依修正前毒
    品危害防制條例第17條第2項規定，減輕其刑。
　㈦行為人轉讓同屬禁藥之第二級毒品甲基安非他命（未達法定
    應加重其刑之一定數量）予成年人（非孕婦），依重法優於
    輕法之原則，擇較重之藥事法第83條第1 項轉讓禁藥罪論處
    ，如行為人於偵查及歷次審判中均自白，仍應適用毒品危害
    防制條例第17條第2項規定減輕其刑（最高法院刑事大法庭1
    09年度台上大字第4243號裁定意旨參照）。被告張志群就犯
    罪事實欄二所示轉讓甲基安非他命犯行，於偵查及審理時亦
    均自白犯罪，其所為雖應依藥事法轉讓禁藥罪論處，仍應適
    用修正前毒品危害防制條例第17條第2項規定，減輕其刑。
　㈧被告張志群於偵查中雖供述其毒品來源為通訊軟體LINE暱稱
    「Make」之「曾揚瑋」，然因僅有LINE暱稱及姓名，其年籍
    資料、地址、聯絡方式等均付之闕如（13584偵卷第163頁反
    面、165頁反面），並未因此查獲，有本院公務電話查詢紀
    錄表在卷可供參憑（本院卷第209頁），自無毒品危害防制
    條例第17條第1項規定之適用。
　㈨按刑之量定，為求個案裁判之妥當性，法律固賦予法院裁量
    權，但此項裁量權之行使，除應依刑法第57條規定，審酌行
    為人及其行為等一切情狀，為整體之評價，並應顧及比例原
    則與平等原則，使罪刑均衡，輕重得宜，以契合社會之法律
    感情。又刑法第59條規定犯罪之情狀可憫恕者，得酌量減輕
    其刑，其所謂「犯罪之情狀」，與同法第57條規定科刑時應
    審酌之一切情狀，並非有截然不同之領域，於裁判上酌減其
    刑時，應就犯罪一切情狀（包括第57條所列舉之10款事項）
    ，予以全盤考量，審酌其犯罪有無可憫恕之事由（即有無特
    殊之原因與環境，在客觀上足以引起一般同情，以及宣告法
    定低度刑，是否猶嫌過重等等），以為判斷（最高法院95年
    度台上字第6157號判決意旨參照）。修正前販賣第二級毒品
    罪之法定刑為「無期徒刑或7年以上有期徒刑，得併科新臺
    幣1000萬元以下罰金」，然同為販賣第二級毒品之人，其原
    因動機不一，犯罪情節未必盡同，或有大盤毒梟者，亦有中
    、小盤之分，甚或僅止於吸毒者友儕間為求互通有無之有償
    轉讓者亦有之，其販賣行為所造成危害社會之程度自屬有異
    ，法律科處此類犯罪，所設之法定最低本刑卻同為「7 年以
    上有期徒刑」，不可謂不重，於此情形，倘依其情狀處以較
    輕之徒刑，即足以懲儆，並可達防衛社會之目的者，自非不
    可依客觀之犯行與主觀之惡性二者加以考量其情狀，是否有
    可憫恕之處，適用刑法第59條之規定酌量減輕其刑，期使個
    案裁判之量刑，能斟酌至當，符合比例原則。經查：　
　⒈被告蘇志緯販賣第二級毒品，固值非難，惟其販售次數僅有1
    次，數量非鉅，所得有限，且係因洪文斌聯繫被告張志群購
    買甲基安非他命時，適巧同在一處，乃代之前往約定地點交
    付毒品、收取價金，偶然參與其事，情節輕微，惡性實非重
    大，就其本件販賣第二級毒品犯行縱科以法定最低度刑，依
    社會一般觀念及法律情感仍嫌過重，其犯罪之情狀尚堪憫恕
    ，爰依刑法第59條規定，就被告蘇志緯部分酌減其刑。
　⒉被告張志群明知甲基安非他命係毒品危害防制條例公告列管
    之第二級毒品，其流通危害人體至鉅，向為國法所厲禁，被
    告張志群於數月之間販賣甲基安非他命六次，其中三次對象
    各不相同，其行為已非偶然，且於犯罪事實欄一㈤、㈥所示販
    賣甲基安非他命之金額均高達3萬6000元，顯非僅止於一般
    吸毒同儕間之互通有無，被告張志群無視法令禁制，恣意販
    賣甲基安非他命，助長毒品流通，對社會治安造成嚴重危害
    ，實無任何足以引起一般人同情、顯可憫恕之處，且經依修
    正前毒品危害防制條例第17條第2項規定減輕其刑後，衡酌
    其販賣情節，已無情輕法重之弊，至被告張志群所犯轉讓禁
    藥部分為有期徒刑7年以下之罪，並非重罪，於法定刑內量
    刑亦無過重之虞，自均無刑法第59條規定之適用餘地。
四、撤銷原判決之理由、科刑審酌事由及沒收（被告張志群犯罪
    事實欄一㈠、㈡即附表一編號1、2販賣第二級毒品部分、犯罪
    事實欄二即附表二轉讓禁藥部分暨所定執行刑，及被告蘇志
    緯部分）：
　㈠原審就犯罪事實欄一㈠、㈡、犯罪事實欄二部分，以被告張志
    群、蘇志緯販賣第二級毒品、被告張志群轉讓禁藥犯行，罪
    證明確，予以論科，固屬卓見。惟查：
　⒈犯罪事實欄一㈠部分，被告張志群係以2000元之對價，販賣甲
    基安非他命1公克予洪文斌，並與被告蘇志緯各得1000元，
    原審認定被告張志群、蘇志緯以1000元之對價販賣0.3公克
    甲基安非他命，及被告蘇志緯分得其中200元報酬，與事實
    不符。
　⒉犯罪事實欄一㈡部分，被告張志群與卓寬益共同販賣第二級毒
    品予林奕頴，原判決事實、理由欄同此認定，惟主文欄漏未
    諭知共同販賣之旨，其主文與理由不符，自有違誤。
　⒊犯罪事實欄二部分，最高法院大法庭就有關被告轉讓同屬禁
    藥之第二級毒品甲基安非他命，經依法規競合之例，擇法定
    刑較重之藥事法第83條第1 項轉讓禁藥罪論處，被告於偵查
    及審判中均自白者，得否適用毒品危害防制條例第17條第2 
    項規定減輕其刑之見解歧異，於110年8月18日以109年度台
    上大字第4243號裁定認仍有毒品危害防制條例第17條第2項
    規定之適用，原審不及審酌，就此部分未斟酌適用修正前毒
    品危害防制條例第17條第2項之規定，尚有未合。
　⒋從而，被告張志群就犯罪事實欄二部分上訴請求依修正前毒
    品危害防制條例第17條第2項規定減輕其刑，為有理由，犯
    罪事實欄一㈠部分，被告蘇志緯上訴猶執陳詞否認犯罪，均
    經指駁如前，及被告張志群就犯罪事實欄一㈠、㈡部分上訴請
    求依毒品危害防制條例第17條第1項及刑法第59條規定減輕
    其刑，均屬無據，惟原判決既有上開可議之處，自應由本院
    就此部分予以撤銷改判，被告張志群所定執行刑應併予撤銷
    。
　㈡爰以行為人之責任為基礎，審酌被告張志群、蘇志緯明知甲
    基安非他命係列管毒品，具有高度成癮性，戕害國人身心健
    康、危害社會秩序至鉅，向為國法所厲禁，復經列管為禁藥
    ，猶無視國家杜絕毒品犯罪之禁令，恣意販售營利或予轉讓
    ，法治觀念薄弱，行為偏差，應嚴予非難，兼衡被告張志群
    、蘇志緯之素行，均為高職畢業之智識程度（原審卷第65、
    67頁），於原審審理時自承之經濟能力及扶養親屬之家庭生
    活狀況（原審卷第388、389頁），其二人犯罪之動機、目的
    、手段、所獲利益，販賣毒品或轉讓禁藥之種類、數量、金
    額、犯罪分工與涉案情節，暨被告張志群犯後始終坦承犯行
    ，被告蘇志緯僅於原審審理時坦承犯行之犯後態度等一切情
    狀，分別量處如主文第二、三項所示之刑，資為懲儆。
　㈢沒收：
  ⒈犯罪事實欄一㈠部分，被告張志群、蘇志緯共同以2000元之對
    價販賣第二級毒品予洪文斌，各自分得1000元為犯罪所得，
    應依刑法第38條之1第1項前段、第3項規定分別宣告沒收，
    於全部或一部不能沒收或不宜執行沒收時，追徵其價額。
　⒉犯罪事實欄一㈡部分，被告張志群與卓寬益共同販賣第二級毒
    品予林奕頴，其對價2300元為被告張志群之犯罪所得，應依
    刑法第38條之1第1項前段、第3項規定沒收之，於全部或一
    部不能沒收或不宜執行沒收時，追徵其價額。　　　
　⒊扣案如附表三編號1至5所示物品，均為被告張志群所有，供
    其本案販賣第二級毒品及轉讓禁藥犯罪使用，此經被告張志
    群於原審審理時供述在卷（原審卷第375頁），應依毒品危
    害防制條例第19條第1項（販賣第二級毒品部分）及刑法第3
    8條第2項前段（轉讓禁藥部分）規定，分別宣告沒收。
五、維持原判決之理由（犯罪事實欄一㈢至㈥即附表一編號3至6被
    告張志群販賣第二級毒品部分）：　　
  ㈠原審以被告張志群就犯罪事實欄一㈢至㈥所示販賣第二級毒品
    犯行（共四罪），罪證明確，依毒品危害防制條例第4條第2
    項（修正前）、第17條第2項（修正前）、第19條第1項，刑
    法第2條第1項前段、第11條、第38條之1第1項前段、第3項
    規定，以行為人之責任為基礎，審酌被告張志群正值青壯，
    且知悉甲基安非他命戕害他人身心健康甚鉅，竟無視政府制
    定毒品危害防制條例杜絕毒品犯罪之禁令，販賣甲基安非他
    命以牟利，助長毒品流通，戕害國民身心健康，影響社會秩
    序，所為均應予非難，惟念被告張志群自始坦承犯行之犯後
    態度，兼衡其自陳之智識程度、家庭生活及經濟狀況暨犯罪
    動機、目的、手段、素行等一切情狀，分別量處有期徒刑3
    年7月（犯罪事實欄一㈢、㈣部分共二罪）、有期徒刑3年10月
    （犯罪事實欄一㈤、㈥部分共二罪）。併就沒收部分敘明：扣
    案如附表三編號1至5所示物品，均為被告張志群所有，供其
    販賣第二級毒品犯罪使用，此據被告張志群於原審審理時供
    述在卷（原審卷第375頁），應依毒品危害防制條例第19條
    第1項規定宣告沒收；被告張志群各次販賣第二級毒品之對
    價，為其犯罪所得，應依刑法第38條之1第1項前段、第3項
    規定沒收，於全部或一部不能沒收或不宜執行沒收時，追徵
    其價額；其餘扣案物品，係被告張志群施用第二級毒品所用
    ，與本案犯罪事實無關，應於其施用毒品案件中另為處置。
    核其認事用法均無不合，量刑亦屬妥適。
　㈡被告張志群就此部分上訴意旨略以：被告張志群犯後坦承犯
    行，並供出毒品來源，深具悔意，其情可憫，請依毒品危害
    防制條例第17條第1項規定及刑法第59條規定，減輕其刑。
　㈢經查，被告張志群前雖供出其毒品來源「Make」、「曾揚瑋
    」，然因具體人別不詳，並未因而查獲，且被告數月內販賣
    甲基安非他命六次，其中二次數量多達1兩，金額高達3萬60
    00元，已對社會治安造成相當之危害，並非一般吸毒同儕少
    量之互通有無可為比擬，客觀上並無任何情堪憫恕之處，復
    經依毒品危害防制條例第17條第2項規定減輕其刑，自無毒
    品危害防制條例第17條第1項、刑法第59條規定之適用餘地
    ，此經本院說明如前。再按量刑輕重，屬為裁判之法院得依
    職權自由裁量之事項，苟其量刑已以行為人之責任為基礎，
    並斟酌刑法第57條各款所列情狀，在法定刑度內，酌量科刑
    ，無偏執一端，致明顯失出之情形，即不得指為不當或違法
    。原審量定刑期，已依行為人之責任為基礎，審酌被告張志
    群販賣第二級毒品之犯罪情節、所生危害，兼衡被告張志群
    犯後坦承犯行之態度、素行、智識程度及家庭生活、經濟狀
    況等刑法第57條所列各款情狀，詳為斟酌，在適法範圍內行
    使其量刑之裁量權，核無逾越法定刑度或濫用權限，致有明
    顯失出失入情形，難認原審量刑有何違法或不當。從而，被
    告張志群就此部分提起上訴，為無理由，應予駁回。
六、末按數罪定其應執行刑時，除應就各別刑罰規範之目的、輕
    重罪間體系之平衡、整體犯罪非難評價、各行為彼此間之偶
    發性、與被告前科之關聯性、各行為所侵害法益之專屬性或
    同一性、數罪對法益侵害之加重效應、罪數所反映之被告人
    格特性與犯罪傾向、社會對特定犯罪例如一再殺人或販毒行
    為處罰之期待等，為綜合判斷外，尤須參酌上開實現刑罰公
    平性，以杜絕僥倖、減少犯罪之立法意旨，為妥適之裁量（
    最高法院97年度台上字第2017號判決意旨參照）。被告張志
    群於本案販賣毒品六次、轉讓禁藥二次，其販毒對象僅有三
    人，犯罪時間係在108年3月至11月間，綜合考量其各次犯罪
    手法雷同，如以實質累加之方式定應執行刑，處罰之刑度顯
    將超過其行為之不法內涵，而違反罪責原則，應就被告張志
    群各次販賣毒品、轉讓禁藥犯行整體犯罪非難評價，各行為
    與被告張志群之前案紀錄具有高度關聯性，其罪數所反映之
    人格特性與犯罪傾向，及數罪對法益侵害之加重效應及刑罰
    之內部界限，依多數犯罪責任遞減原則，分別就附表一所示
    不得易科罰金或易服社會勞動之刑、附表二所示得易服社會
    勞動之刑，分別定其應執行之刑如主文第五項所示，以符合
    罪刑相當及比例原則，實現刑罰權之公平正義。
據上論斷，應依刑事訴訟法第368條、第369條第1 項前段、第36
4條、第299條第1項前段，修正前毒品危害防制條例第4條第2 項
、第17條第2項、毒品危害防制條例第19條第1項，藥事法第83條
第1項，刑法第2條第1項前段、第11條、第28條、第47條第1項、
第59條、第51條第5款、第38條第2項前段、第38條之1第1項前段
、第3項，判決如主文。
本案經檢察官蔡宜臻提起公訴，由檢察官曾俊哲到庭執行職務。
中　　華　　民　　國　　110 　年　　8 　　月　　31　　日
                  刑事第三庭    審判長法　官  張惠立  
                                      法　官  劉兆菊
                                      法　官  廖怡貞
以上正本證明與原本無異。
如不服本判決，應於收受送達後20日內向本院提出上訴書狀，其
未敘述上訴之理由者並得於提起上訴後20日內向本院補提理由書
（均須按他造當事人之人數附繕本）「切勿逕送上級法院」。
                                      書記官  劉芷含 
中　　華　　民　　國　　110 　年　　8 　　月　　31　　日
附錄：本案論罪科刑法條全文
修正前毒品危害防制條例第4條
製造、運輸、販賣第一級毒品者，處死刑或無期徒刑；處無期徒
刑者，得併科新臺幣2000萬元以下罰金。
製造、運輸、販賣第二級毒品者，處無期徒刑或7年以上有期徒
刑，得併科新臺幣1000萬元以下罰金。
製造、運輸、販賣第三級毒品者，處7年以上有期徒刑，得併科
新臺幣700萬元以下罰金。
製造、運輸、販賣第四級毒品者，處5年以上12年以下有期徒刑
，得併科新臺幣300萬元以下罰金。
製造、運輸、販賣專供製造或施用毒品之器具者，處1年以上7年
以下有期徒刑，得併科新臺幣100萬元以下罰金。
前五項之未遂犯罰之。

藥事法第83條
明知為偽藥或禁藥，而販賣、供應、調劑、運送、寄藏、牙保、
轉讓或意圖販賣而陳列者，處7年以下有期徒刑，得併科新臺幣5
000萬元以下罰金。
犯前項之罪，因而致人於死者，處7年以上有期徒刑，得併科新
臺幣1億元以下罰金；致重傷者，處3年以上12年以下有期徒刑，
得併科新臺幣7500萬元以下罰金。
因過失犯第1項之罪者，處2年以下有期徒刑、拘役或科新臺幣50
0萬元以下罰金。
第1項之未遂犯罰之。

附表一（販賣第二級毒品部分）：
編號 犯罪事實 主文  1 犯罪事實欄一㈠ 張志群共同販賣第二級毒品，處有期徒刑參年柒月。扣案如附表三編號1至5所示物品均沒收。犯罪所得新臺幣壹仟元沒收，於全部或一部不能沒收或不宜執行沒收時，追徵其價額。 蘇志緯共同販賣第二級毒品，累犯，處有期徒刑參年柒月。犯罪所得新臺幣壹仟元沒收，於全部或一部不能沒收或不宜執行沒收時，追徵其價額。  2 犯罪事實欄一㈡ 張志群共同販賣第二級毒品，處有期徒刑參年柒月。扣案如附表三編號1至5所示物品均沒收。犯罪所得新臺幣貳仟參佰元沒收，於全部或一部不能沒收或不宜執行沒收時，追徵其價額。  3 犯罪事實欄一㈢ 上訴駁回  4 犯罪事實欄一㈣ 上訴駁回  5 犯罪事實欄一㈤ 上訴駁回  6 犯罪事實欄一㈥ 上訴駁回 

附表二（轉讓禁藥部分）：
編號 犯罪事實 主文  1 犯罪事實欄二㈠ 張志群明知為禁藥而轉讓，處有期徒刑肆月。扣案如附表三編號1至5所示物品均沒收。  2 犯罪事實欄二㈡ 張志群明知為禁藥而轉讓，處有期徒刑肆月。扣案如附表三編號1至5所示物品均沒收。 

附表三：
編號  扣案物品 數量  1 IPHONE行動電話 1具（含門號0000000000號通話晶片卡1枚）  2 紅米行動電話 1具（含門號0000000000號通話晶片卡1枚）  3 電子磅秤 2台  4 分裝袋 2包  5 分裝匙 1枝  6 甲基安非他命 23包  7 吸食器 1組  8 玻璃球 4個